【裁判字號】    97,上訴,2430
【裁判日期】    971014
【裁判案由】    違反毒品危害防制條例
【裁判全文】
臺灣高等法院臺中分院刑事判決        97年度上訴字第2430號
上  訴  人
即  被  告  甲○○
                    國民
上列上訴人因違反毒品危害防制條例案件，不服臺灣臺中地方法
院97年度訴字第2678號中華民國97年9月4日第1審判決（起訴案
號：臺灣臺中地方法院檢察署97年度毒偵字第2963號），提起上
訴，本院判決如下：
    主  文
上訴駁回。
    事  實
一、按刑事訴訟法第350條、第361條、第362條、第367條規定，
    不服地方法院之第一審判決而上訴者，須提出上訴書狀，並
    應敘述具體理由，為上訴必備之程式。至於上訴理由是否具
    體，係屬第二審法院審查範圍，則不在命補正之列，此參照
    同條文之修正理由可明。再上訴人所提出之上訴理由非屬具
    體者，則由第二審法院以上訴不合法律上之程式，判決駁回
    。而所謂具體理由，必係依據卷內既有訴訟資料或提出新事
    證，指摘或表明第一審判決有何採證認事、用法或量刑等足
    以影響判決本旨之不當或違法，而構成應予撤銷之具體事由
    ，始克當之。如僅泛言原判決認定事實錯誤、違背法令、量
    刑失之過重或輕縱，而未依上揭意旨指出具體事由，或形式
    上雖已指出具體事由，然該事由縱使屬實，亦不足以認為原
    判決有何不當或違法者，皆難謂係具體理由，俾與第二審上
    訴制度旨在請求第二審法院撤銷、變更第一審不當或違法之
    判決，以實現個案救濟之立法目的相契合，並節制濫行上訴
    。又上訴書狀未敘述具體理由者，其上訴即屬於同法第362
    條前段所定「上訴不合法律上之程式」之情形，第二審法院
    自應依同法第367條之規定，以判決駁回之（最高法院97年
    度臺上字第892號判決意旨參照）。
二、本案上訴人即被告（下稱被告）劉原甫不服原審判決提起上
    訴之上訴狀所載理由略謂：被告經臺灣臺中地方法院判決有
    期徒刑7月得以接受，但得知政府現已實施毒品危害防制條
    例毒品減害計劃，懇請在沒有違背法律下請法外開恩，依法
    理情許可範圍內，是否能以毒品減害計劃給予判處政府之方
    案計劃，政府開始實施毒品危害防制條例的減害計劃，也就
    是每人一生有一次機會能依美沙冬替代療法，只要在條例中
    均可受惠，被告只是單純吸毒犯行，懇請依美沙冬替代療法
    及上課戒毒云云。
三、惟按「毒品危害防制條例第21條第2項規定：「依前項規定
    治療中經查獲之被告應由檢察官為不起訴處分，但以1次為
    限。」，所稱「依前項規定治療中經查獲」，係指依該條第
    1項規定，犯同條例第10條之罪者，於犯罪未發覺前，即自
    動向行政院衛生署指定之醫療機構請求治療，而於治療中始
    經查獲該項未發覺之犯罪而言；至於治療中再犯施用毒品之
    罪經查獲者，則不包括在內。」，最高法院97年臺上字第34
    69號、3219號、4040號、3801號、97臺非字第314號判決意
    旨參照。本案被告於原審法院審理中稱伊已至行政院衛生署
    「豐原醫院」接受美沙冬替代療法等語（原審卷第43頁），
    並經行政院衛生署「豐原醫院」於97年7月23日以豐醫歷字
    第0970006427號函檢附被告於96年12月26日起至該院接受美
    沙冬治療，並分別於97年1月2日、97年1月9日、97年1月16
    日、97年1月30日、97年2月27日、97年3月26日、97年4月23
    日、97年5月21日、97年6月18日門診取藥之病歷1紙函復原
    審屬實（原審卷第25～35頁）。惟被告於上開替代治療中之
    97年4月30日上8時許再度施用第1級毒品海洛因而經警於97
    年4月30日下午15時35分許，在臺中縣外埔鄉○○村○○路
    水頭巷35號處查獲一節，除已據被告於警詢、偵查、原審法
    院審理中歷次自白供認屬實外，有臺中縣警察局大甲分局刑
    事案件報告書1件附於偵查卷第1頁、暨「中山醫學大學附設
    醫院」檢驗科藥物檢測中心編號0000000號尿液檢驗報告1紙
    附於警卷內可憑，是被告犯本案施用第1級毒品罪已臻明確
    ，且因於上開美沙冬替代療法療程中所犯，即無毒品危害防
    制條例第21條第2項之適用至明；又此無毒品危害防制條例
    第21條第2項規定適用之理由，亦經原審判決於理由欄中敘
    述甚詳（原判決書第3頁第9～27行），足認原審判決就此事
    由已詳為審酌，是被告上訴所指，顯與事證情況不符，不足
    以認為原判決有何不當或違法，難謂係具體上訴理由，亦應
    認其上訴違背法律上之程式。
四、綜上所述，被告之上訴理由，不能認係依據卷內訴訟資料指
    摘或表明第一審判決有何採證、認事、用法或量刑等足以影
    響判決本旨之不當或違法，而構成應予撤銷之具體事由，僅
    徒憑己意請求從輕量刑，難謂上訴適法，上訴自屬違背法律
    上之程式，應予以駁回。爰依刑事訴訟法第367條前段、第
    372條不經辯論判決如主文。
據上論結，應依刑事訴訟法第368條，判決如主文。
中    華    民    國    97    年    10    月    14    日
            刑事第三庭    審判長法  官  王  增  瑜
                                法  官  蔡  紹  良
                                法  官  梁  堯  銘
上列正本證明與原本無異。
如不服本判決應於收受送達後10日內向本院提出上訴狀，其未敘
述上訴之理由者並得於提起上訴後10日內向本院補提理由書（均
須按他造當事人之人數附繕本）。
                                書記官  陳  麗  玉
中    華    民    國    97    年    10    月    14    日


司法院資訊處製作；財團法人民間司法改革基金會備份。
